臺灣高雄地方法院民事裁定
110年度消債職聲免字第72號

聲　請　人　陳姵宇（原名：陳秀玲）
即　債務人　　　　　00000000000000000000000000000000
00000000000000000000000000000000000000000000000000
代　理　人　張家榛律師
相　對　人　
即債權人　　中國信託商業銀行股份有限公司
　　　　　　　　　　000000000000000000000000000000000000
00000000000000000000000000000000000000000000000000000
法定代理人　利明献　00000000
　　　　　　　　　　000000000000000000000000
　　　　　　　　　　00000000000000000000000000000000000
相　對　人　
即債權人　　聯邦商業銀行股份有限公司
　　　　　　　　　　000000000000000000000000000000000000
00000000000000000000000000000000000000000000000000000
法定代理人　李憲章　00000000
相　對　人　
即債權人　　滙誠第一資產管理股份有限公司
　　　　　　　　　　000000000000000000000000000000000000
法定代理人　莊仲沼　00000000
　　　　　　　　　　000000000000000000000000
　　　　　　　　　　00000000
相　對　人　
即債權人　　滙誠第二資產管理股份有限公司
　　　　　　　　　　000000000000000000000000000000000000
法定代理人　莊仲沼　00000000
　　　　　　　　　　000000000000000000000000
　　　　　　　　　　000000000000000000000000000000000000
相　對　人　
即債權人　　富邦資產管理股份有限公司
　　　　　　　　　　00000000000000000000000000000000000
法定代理人　洪主民　00000000
　　　　　　　　　　000000000000000000000000
　　　　　　　　　　00000000
相　對　人　
即債權人　　陽光資產管理股份有限公司
　　　　　　　　　　000000000000000000000000000000000000
法定代理人　施俊吉　00000000
                      送達代收人  周培雯
                      住同上
相　對　人　
即債權人　　新加坡商艾星國際有限公司台灣分公司
　　　　　　　　　　00000000000000000000000000000000000
法定代理人　曾慧雯　00000000
　　　　　　　　　　000000000000000000000000
　　　　　　　　　　000000000000000000000000000000000000

上列當事人間消費者債務清理免責事件，本院裁定如下：
    主  文
債務人陳姵宇不予免責。
    理  由
一、按法院為終止或終結清算程序之裁定確定後，除別有規定外
    ，應以裁定免除債務人之債務；又法院裁定開始清算程序後
    ，債務人有薪資、執行業務所得或其他固定收入，扣除自己
    及依法應受其扶養者所必要生活費用之數額後仍有餘額，而
    普通債權人之分配總額低於債務人聲請清算前2 年間，可處
    分所得扣除自己及依法應受其扶養者所必要生活費用之數額
    者，法院應為不免責之裁定，但債務人證明經普通債權人全
    體同意者，不在此限；而債務人有下列各款情形之一者，法
    院應為不免責之裁定，但債務人證明經普通債權人全體同意
    者，不在此限：（一）於七年內曾依破產法或本條例規定受
    免責；（二）隱匿、毀損應屬清算財團之財產，或為其他不
    利於債權人之處分；（三）捏造債務或承認不真實之債務；
    （四）聲請清算前二年內，因消費奢侈商品或服務、賭博或
    其他投機行為，所支出之總額逾該期間可處分所得扣除自己
    及依法應受其扶養者所必要生活費用之半數，或所負債務之
    總額逾聲請清算時無擔保及無優先權債務之半數，而生開始
    清算之原因；（五）於清算聲請前一年內，已有清算之原因
    ，而隱瞞其事實，使他人與之為交易致生損害；（六）明知
    已有清算原因之事實，非基於本人之義務，而以特別利於債
    權人中之一人或數人為目的，提供擔保或消滅債務；（七）
    隱匿、毀棄、偽造或變造帳簿或其他會計文件之全部或一部
    ，致其財產之狀況不真確；（八）故意於財產及收入狀況說
    明書為不實之記載，或有其他故意違反本條例所定義務之行
    為，消費者債務清理條例（下稱消債條例）第132條、第133
     條及第134 條分別定有明文。
二、經查：
　㈠債務人前於民國109年3月27日提出債權人清冊，向本院聲請
    調解債務清償方案，經本院109年度司消債調字第172號受理
    ，於109年4月22日調解不成立，債務人於同日以言詞聲請清
    算，經本院以109年度消債清字第126號裁定准自109年11月2
    4日起開始清算程序；嗣全體債權人於清算程序均未受償，
    經本院於110年2月20日以109年度司執消債清字第203號裁定
    清算程序終結等情，業經本院調取閱前開卷宗核閱無訛。依
    首揭規定，本院應為債務人是否免責之裁定。
　㈡本院函詢各債權人陳述意見，債權人均未表示同意債務人免
    責，且查：
  ⒈債務人有消債條例第133 條所定應不予免責之情形：
  ⑴債務人於開始清算程序後之收支情形：
　①本件債務人於本院裁定開始清算程序後，仍係於高雄市私立
    來來幼兒園任職，109年11月至110年7月實領收入共計201,5
    00元（計算式：22,800×2＋28,700＋22,700×5＋13,700＝201,50
    0），未領取其他補助或給付，另於110年1月19日領取18,85
    2元全球人壽醫療保險金等情，有109年度稅務電子閘門財產
    所得調件明細表（本案卷第81頁)、高雄市私立來來幼兒園
    陳報狀（本案卷第66至69頁）、社會補助查詢表（本案卷第
    77至79頁）、租金補助查詢表（本案卷第80頁）、員工薪資
    統計表（本案卷第42頁）、薪資明細表（本案卷第154至155
    頁）、勞工保險被保險人投保資料表（本案卷第82至83頁）
    、勞動部勞工保險局函（本案卷第70頁）、勞動部勞動力發
    展署高屏澎東分署函（本案卷第71頁）、保險金理賠給付通
    知書（本案卷第43至45頁）在卷可參。
　②又債務人仍與配偶、子女一同租屋居住，並有租賃契約書（
    本案卷第47至51頁）、存款人收執聯（本案卷第52至55頁）
    在卷可佐，其每月生活必要支出以109年度、110年度衛生福
    利部公布之高雄市每人每月最低生活費之1.2倍(消債條例第
    64條之2第1項規定）即15,719元、16,009元計算，自109年1
    1月至110年7月之必要生活費用應為143,501元（計算式：15
    ,719×2＋16,009×7＝143,501）。
　③債務人主張扶養子女陳○庭部分：本院審酌陳○庭（90年9月生
    ）現就讀高職，名下有2015年出廠車輛1部，109年11月於立
    賓企業社打工2個月，每月收入13,500元，110年4月於誠信3
    C通訊行打工，收入15,000元，110年7月於群茂機械工程有
    限公司打工，收入11,630元，未領取補助或給付，有稅務電
    子閘門財產所得調件明細表（本案卷第94頁）、勞工保險被
    保險人投保資料表（本案卷第95頁）、社會補助查詢表（本
    案卷第90至92頁)、租金補助查詢表（本案卷第93頁）、陳○
    庭簽立之打工收入說明書（本案卷第152頁）、群茂機械工
    程有限公司薪資證明單（本案卷第153頁）可稽。陳○庭既未
    成年，有受父母扶養之權利，債務人與其配偶各負擔2分之1
    。以109年度、110年度衛生福利部公布之高雄市每人每月最
    低生活費之1.2倍即15,719元、16,009元，扣除陳○庭之薪資
    收入後，債務人自109年11月至110年7月支出子女扶養費總
    額應為44,936元【計算式：（15,719×2＋16,009×7－13,500×2
    －15,000－11,630）÷2＝44,936，本裁定計算式均採元以下4捨
    5入】。
　④從而，債務人開始清算程序後之可處分所得總額220,352元（
    計算式︰201,500＋18,852＝220,352），扣除其必要支出、子
    女扶養費後，尚餘31,915元（計算式：220,352－143,501－44
    ,936＝31,915）。　　
　⑵債務人於聲請清算程序前2年（即自107年5月至109年4月止）
    收支情形：
　①關於債務人之可處分所得部分，債務人於高雄市私立來來幼
    兒園任職，其於107年5月至109年4月實領收入共計567,800
    元（計算式：22,900×6＋24,400×2＋22,800×7＋28,800×2＋24,3
    00＋23,100×5＋24,600＝567,800），未領取任何補助或給付，
    另於107年申報全聯實業股份有限公司競技所得2,000元（平
    均每月167元），於108年8月至109年4月自陳宥菘領受共計3
    6,000元賠償金，於107年6月15日領取10,186元、108年共領
    取25,307元、109年3月18日領取1,585元全球人壽醫療保險
    金等情，有債務人107年度至108年度綜合所得稅各類所得資
    料清單【本院109年度司消債調字第172號卷（下稱調卷）第
    44頁、本院109年度消債清字第126號卷（下稱清卷）第31頁
    】、109年度稅務電子閘門財產所得調件明細表（本案卷第8
    1頁）、社會補助查詢表（清卷第56至58頁）、高雄市政府
    都市發展局函（清卷第44頁）、在職證明書（調卷第46頁）
    、高雄市私立來來幼兒園陳報狀（本案卷第66至69頁）、保
    險金理賠給付通知書（本案卷第58至62頁）、本院108年度
    雄司附民移調字第944號調解筆錄（調卷第121頁）、勞動部
    勞工保險局函（清卷第45頁）、勞動部勞動力發展署高屏澎
    東分署函（清卷第46頁）等可參。債務人於聲請清算前2年
    可處分所得合計為642,214元(計算式：567,800＋167×8＋36,0
    00＋10,186＋25,307＋1,585＝642,214) ，應堪認定。
　②關於債務人之必要生活費用部分，依107年12月26日修正消債
    條例第64條之2 第1 項規定，債務人必要生活費用，以最近
    1 年衛生福利部或直轄市政府所公告當地區每人每月最低生
    活費1.2 倍定之。而依衛生福利部公布之高雄市每人每月最
    低生活費，107年度、108年度、109年度各為12,941元、13,
    099元、13,099元，1.2倍即為15,529元、15,719元、15,719
    元。債務人於本院訊問時，對於本院109年度消債清字第126
    號裁定所採計其個人必要生活費用之標準，亦無爭執。是債
    務人於聲請清算前2年間之必要生活費用應為375,736元（計
    算式：15,529×8＋15,719×16＝375,736）。
　③子女陳○庭之扶養費用部分，107年度至109年度高雄市每人每
    月最低生活費1.2倍為15,529元、15,719元、15,719元，扣
    除陳○庭於107年7月11日至9月17日於富利餐飲股份有限公司
    申報之薪資所得13,543元，108年1月16日至11月13日於老查
    爾斯餐飲管理顧問有限公司申報之薪資所得81,000元，108
    年11月19日至109年4月8日於富胖達股份有限公司申報之薪
    資所得共1,540元，及108年8月至109年4月自陳宥菘、潘佳
    河領受共計54,000元賠償金後，債務人與其配偶各負擔扶養
    義務2分之1，是債務人於聲請清算前2年間支出之子女扶養
    費用應為112,827元【計算式：（15,529×8＋15,719×16－13,5
    43－81,000－1,540－54,000）÷2＝112,827】。
　④債務人聲請清算前2年間之可處分所得合計為642,214元，扣
    除其聲請清算前2年間之必要生活費用375,736元、子女扶養
    費112,827元，尚餘153,651元(計算式：642,214－375,736－1
    12,827＝153,651)，本件普通債權人未受分配，低於前揭餘
    額，應堪認定。
　⑶綜上，債務人於清算程序開始後之可處分所得，扣除自己之
    必要生活費後，仍有餘額，且普通債權人之分配總額低於債
    務人聲請清算前2年間，可處分所得扣除自己必要生活費之
    數額，足認本件債務人具消債條例第133條所規定之不免責
    事由存在。
  ⒉債務人無消債條例第134 條各款應不予免責之情形：
    債權人中國信託商業銀行股份有限公司雖謂：債務人於聲請
    更生前兩年之收入總額低於支出總額，顯然入不敷出，何以
    度日？是否有隱匿財產或虛報支出，而該當消債條例第134
    條第2、8款不免責事由云云，惟債務人每月收入扣除其必要
    支出、扶養費後，縱偶有不足，然非鉅額，亦非常態，且衡
    諸通常經驗，個人日常收入、支出多係交錯流動的狀態，與
    本院審酌債務人是否不能清償、應否免責時，以總額或平均
    的方式計算並不相同，要難遽予認定有隱匿財產或虛報支出
    之情事。且債務人就其投保狀況，已提出中華民國人壽保險
    商業同業公會保險業通報作業資訊系統資料查詢結果表供本
    院調查（見調卷第33頁），確認無應陳報而未陳報之保單。
    另債務人於聲請清算前2年、清算程序開始後，並無出入境
    紀錄，亦有入出境資訊連結作業表在卷可考（本院109年度
    司執消債清字第203號卷第29頁、本案卷第72頁），此外，
    本院查無債務人有何該當消債條例第134條所列各款之情事
    ，自難認債務人有該條規定之應不免責事由。
四、綜上所述，債務人符合本條例第133條所定事由，應不予免
    責。惟按債務人因第133條之情形，受不免責之裁定確定後
    ，繼續清償達該條規定之數額，且各普通債權人受償額均達
    其應受分配額時，得聲請法院裁定免責；法院為不免責或撤
    銷免責之裁定確定後，債務人繼續清償債務，而各普通債權
    人受償額均達其債權額之20%以上者，法院得依債務人之聲
    請裁定免責，消債條例第141條第1項、第142條第1項分別定
    有明文。從而，本件債務人雖經本院裁定不免責，然其如繼
    續清償債務達如附表所示金額即153,651元後，仍得依法聲
    請法院審酌是否裁定免責，附此敘明。
中　　華　　民　　國　　110 　年　　9 　　月　　9 　　日
              　　民事庭　　  法　官　李育信
以上正本係照原本作成。
如對本裁定不服，得於裁定送達後10日內向本院提出抗告狀，並
繳納抗告裁判費新臺幣1,000 元。
中　　華　　民　　國　　110 　年　　9 　　月　　9 　　日

  　                         書記官　何福添
　　　　　　　　　　　　　　
附錄
一、債務人繼續清償得聲請法院裁定免責之規定：
　　消費者債務清理條例第141條
　　債務人因第 133 條之情形，受不免責之裁定確定後，繼續
　　清償達該條規定之數額，且各普通債權人受償額均達其應受
　　分配額時，得聲請法院裁定免責。　　
    消費者債務清理條例第142條
　　法院為不免責或撤銷免責之裁定確定後，債務人繼續清償債
　　務，而各普通債權人受償額均達其債權額之 20% 以上者，
　　法院得依債務人之聲請裁定免責。
二、債務人嗣後聲請裁定免責時，須繼續清償各普通債權之最低
    應受分配額。 
附表：　　
                                                               普通債權人                                                                                                                  債權額   （新臺幣）                        繼續清償至第141條所定各債權人最低應受分配額之數額（新臺幣） 中國信託商業銀行股份有限公司 378,518元 35,585元 聯邦商業銀行股份有限公司 100,232元 9,423元 富邦資產管理股份有限公司 320,658元 30,145元 滙誠第一資產管理股份有限公司 61,354元 5,768元 新加坡商艾星國際有限公司台灣分公司 20,541元 1,931元 滙誠第二資產管理股份有限公司 327,348元 30,774元 陽光資產管理股份有限公司 425,740元 40,025元        總          計        1,634,391元 153,651元